臺灣高等法院臺中分院刑事判決　　　　　　　　　九十二年度上易字第一九三一號
　　上　訴　人　臺灣臺中地方法院檢察署檢察官
　　上　訴　人
　　即　被　告　甲○○
　　右　一　人
　　選任辯護人　蕭文濱律師
　　　　　　　　林春榮律師
　　上　訴　人
　　即　被　告　庚○○
　　右　一　人
　　選任辯護人　蕭顯榮律師
　　上　訴　人
　　即　被　告　戊○○
　　右　一　人
　　選任辯護人　張居德律師
　　上　訴　人
　　即　被　告　壬○○
　　右　一　人
　　選任辯護人　李兆祥律師
　　上　訴　人
　　即　被　告　己○○
　　右　一　人
　　選任辯護人　劉喜律師
　　上　訴　人
　　即　被　告　癸○○
　　右　一　人
　　選任辯護人　王傳賢律師
　　　　　　　　陳麗如律師
　　上　訴　人
　　即　被　告　辛○○
　　右　一　人
　　選任辯護人　洪松林律師
　　上　訴　人
　　即　被　告　子○○
　　右　一　人
　　選任辯護人　許桂挺律師
　　被　　　告　卯○○
　　右　一　人
　　選任辯護人　洪松林律師
　　上　訴　人
　　即　被　告　丙○○
　　上　訴　人
　　即　被　告　乙○○
　　右二人共同
　　選任辯護人　蔡瑞煙律師
右上訴人等因背信案件，不服臺灣臺中地方法院九十一年度重訴字第二九二五號中華
民國九十二年八月二十六日第一審判決（起訴案號：臺灣臺中地方法院檢察署八十九
年度偵字第三五一五、一九一○五號、九十一年度偵字第六○二六號），提起上訴，
本院判決如左：
    主      文
原判決關於甲○○、庚○○、戊○○、壬○○、己○○、癸○○、辛○○、子○○、
丙○○、乙○○部分，均撤銷。
甲○○、庚○○、戊○○、壬○○、己○○、癸○○、辛○○、子○○、丙○○、乙○○均無罪。
其他上訴駁回。
    理      由
壹、撤銷改判（上訴人即被告〔下稱被告〕) 甲○○、庚○○、戊○○、壬○○、己○○、癸○○、辛○○、子○○、丙○○、乙○○）部分：
一、公訴意旨略以：被告甲○○係前台中市第八信用合作社（已改制為誠泰商業銀行
    ，下仍稱台中八信）之理事主席，被告庚○○係台中八信總經理，被告戊○○係
    台中八信副總經理、被告壬○○係台中八信協理，被告己○○係台中八信民權分
    社（下稱八信民權分社）經理、被告癸○○係八信民權分社副理、被告辛○○係
    八信民權分社襄理、被告子○○及被告卯○○均係八信民權分社辦事員兼徵信人
    員，渠等均係受台中八信理監事及股東之委託負有依合作社法及合作社章程之規
    定與社員大會之決議執行任務之人，負責為台中八信辦理貸放款等業務，應據實
    審查貸款人之償債能力及所提供擔保品之價值是否足供清償貸款之擔保。被告乙○○及被告丙○○夫妻分別為中東建設股份有限公司（下稱中東公司）登記及實
    際業務負責人。被告乙○○、丙○○於七十八年初為購買台中市○○段○○段一
    六等地號土地曾向八信民權分社辦理土地融資購買前開土地，並於其上興建案名
    為「中東街佬」之商業住宅大樓而為預售，再依工程進度陸續向該分社辦理建築
    融資興建大樓，迄於八十二年九月間上開房屋興建將完工時止，共計貸款達新台
    幣（下同）三億七千七百一十一萬元。被告甲○○等人於辦理分戶貸款時，明知
    該建物近完工時之市價約僅四億三百萬餘元，能承作擔保貸款之放款率為市價五
    點五成，總金額為二億三千七百餘萬元，且該建案銷售情形不佳，銷售量僅約六
    成五，依法可核貸金額應未及一億元；又明知當時財政部規定信用合作社對單一
    主社員授信總額以八千萬元為限，其中無擔保授信總額以二千萬元為限，惟為使
    被告乙○○、丙○○能取得足夠款項借新還舊以償還先前之貸款，竟共同意圖為
    第三人不法利益之犯意聯絡，共謀以數名人頭戶充當上開房地所有人，再辦理新
    貸款案償還舊欠，而明知附表所示之房地並未出賣，竟由被告乙○○、丙○○先
    偽以買賣之名義辦理辦理所有移轉登記予范淑娟、黃國隆、陳豐吉、吳方美足（
    吳俊臣之妻）、王恩勇、林國輝、王丁灶、吳俊臣（乙○○之兄）、陳文寶、郝
    彩鳳、丑○○、蔡博霖、蔡松桂（原名蔡木興）、阮志達、蔡榮燦、陳竹君、阮
    志誠、陳翠英、黃文亮、游秋香、葉元煌、徐雪華、吳永慧（吳俊臣之女）等共
    二十四名人頭，以分散借款、集中使用方式規避上開財政部規定；亦未翔實估算
    貸款擔保品之價值且無擔保貸款高於擔保貸款，使該貸款案缺乏足夠之擔保；復
    未對名義借戶之之個人信用、資力收入、還款能力等進行徵信，竟於八十二年第
    十一次理事會審議時即同意核貸三億八千萬元。復因被告乙○○等要求提高放款
    率至承購價七成，被告甲○○等人明知被告乙○○對欲增貸部分已無不動產可供
    擔保，竟違反營業常規，予以增貸一億零二百八十一萬元，其以人頭戶借款部分
    即達三億八千萬元（每人頭戶擔保貸款金額、無擔保貸款金額詳如附表所示），
    其中擔保貸款為一億七千四百三十一萬元，不足部分以無擔保貸款方式貸款二億
    零五百六十九萬元，高於擔保貸款。嗣於八十三年一月十二日貸放後悉數轉入被
    告丙○○帳戶，償還前向台中八信之借款，而貸放後即發生延滯繳息，列催收呆
    帳總金額為三億六千五百六十四萬三千八百元，嚴重損害台中八信社員權益，並
    危及該社之經營。案經丑○○告發及法務部調查局中部地區機動工作組移送偵辦
    ，因認被告甲○○、庚○○、戊○○、壬○○、己○○、癸○○、辛○○、子○○、丙○○、乙○○等人均共同涉有刑法第三百四十二條背信罪嫌等語。
二、按不起訴處分已確定或緩起訴處分期滿未經撤銷者非有左列情形之一，不得對於
    同一案件再行起訴：一發現新事實或新證據者，二有第四百二十條第一項第一款
    、第二款、第四款或第五款所定得為再審原因之情形者，刑事訴訟法第二百六十
    條固定有明文。而該條所謂新事實或新證據者，係指於不起訴處分前未經發現至
    其後始行發現者而言，若不起訴處分前，已經提出之證據，經檢察官調查斟酌者
    ，即非該條款所謂發見之新證據，不得據以再行起訴，最高法院迭著有二十三年
    度上字第一七五四號、五十七年度臺上字第一二五六號、六十九年度臺上字第一
    一三九號判例意旨參照；如該等證據於不起訴處分前業已提出，然未經檢察官調
    查斟酌者，仍屬新事實、新證據，仍得據以重新起訴。被告甲○○雖於八十三年
    間經告發人丁○○、寅○○等人告發有背信罪嫌，經臺灣臺中地方法院檢察署檢
    察官以八十四年度偵續字第一二九號為不起訴處分確定，有該份不起訴處分書附
    於本院卷(一)第一九八頁以下可參。惟該案告發人丁○○等人告發意旨係謂「．．
    ．被告甲○○係八信理事主席，於被告乙○○、丙○○就上開建物尚未取得使用
    執照前，竟貸與三億八千萬元，顯有超額放款圖利瀆職之嫌，且足生損害於八信
    ，．．．」等詞，經該署檢察官以「．．．經查，八信對丙○○興建上開商場之
    貸款，係依據臺灣省合作金庫辦理建築業貸款辦法，並參考臺億公司分析，評估
    報告及建議可貸放額度而予以貸款，此有臺灣省合作金庫辦理建築業貸款辦法及
    臺億公司個案概要各一份在卷可稽，且本件上開商場興建完成，土地貸款及融資
    貸款均已塗銷轉成分戶貸款，此亦有該社貸款收回傳票四十六張附卷可憑，足見
    該社並無超貸或造成合作社任何損害，且本件貸款之借據、本票之金額，均需由
    告發人蓋印鑑章之事實，業據承辦人子○○、己○○等供述甚詳，難認被告甲○○有何背信行為」等理由為不起訴處分。觀告發人丁○○等人告發內容，似係針
    對被告甲○○於被告丙○○、乙○○尚未取得「中東街佬」使用執照「前」，其
    所任職之八信逕行貸放三億八千萬元之土地、建築融資有背信嫌疑，而該不起訴
    處分理由亦係針對被告甲○○任職之八信根據上開建築辦法及臺億公司之評估報
    告，而准予核貸三億八千萬元，嗣上開土地融資與建築融資均已塗銷並均轉成分
    戶貸款，且均係針對「中東街佬」取得使用執照前所為之貸放行為。與本案起訴
    背信犯罪事實，係針對於評估分戶貸款時，未仔細徵信調查，致產生人頭戶等情
    自有不同。被告己○○於本院九十二年六月十二日調查時，亦稱於取得使用執照
    後才可請領各戶土地及建築改良物登記簿謄本，並據此辦理分戶貸款等情；及臺
    中市政府工務局於八十二年八月二十七日發給起造人丙○○之使用執照乙份（附
    於八十三年度偵字第一八五六八號卷第二八頁背面至第三十頁正面）及八信理事
    會就本分戶貸款同意貸放三億八千萬元時間為八十二年十一月五日，嗣後於同年
    十二月七日決議提高貸放至四億八千二百八十一萬元（該次理事會議決議附於九
    十一年度偵字第六○二六號卷第一○五頁），足見本案係指於「中東街佬」取得
    使用執照後，向八信民權分社申請分戶貸款時，出現徵信不實超貸之情。益徵本
    案起訴事實與前案不起訴處分書所載告發內容均屬不同事項，自非為前案不起訴
    效力所及。且就本案檢察官起訴被告甲○○等人未確實徵信，及違反八信制訂之
    「八信擔保品估價及處理辦法」、財政部准予核貸之擔保及無擔保貸款最高上限
    之限制等項證物雖於檢察官不起訴處分前業已存在，然均未經檢察官予以斟酌、
    調查，自屬發現新事實、新證據，公訴人提起本訴，無違於一事不再理，本院仍
    應為實體上審理，合先敘明。
三、本件公訴人認被告等人共同涉有背信罪嫌，係以下述事證為主要論據：
（一）、依據台中八信放款核貸授信權責劃分規定，該社對每一社員授信最高總額不
        得超過新台幣八千萬元，其中無擔保授信總額不得超過二千萬元等等規定，
        被告甲○○等人所明知，被告等刻意規避相關規定，以分散貸款、集中使用
        方式借貸，更足證被告等故意違反該規定。
（二）、分散貸款集中使用不符風險管理原則，前臺灣省政府財政廳及財政部均函各
        縣市政府轉知各農會及合作社遵照辦理在案。
（三）、本件貸款係先行貸款，再虛偽形式上徵信、授信，未依規定對借戶進行徵信
        授信調查：人頭借戶范淑娟．．．等人均稱渠等係受信託登記，均不知貸款
        筆數、貸款金額、亦不知實際借款人有無正常繳息，且承辦人員根本未對之
        進行徵信等語。而被告乙○○亦自承貸款案件均係由其與承辦人員接洽辦理
        並交付相關資料等語，足徵承辦人員均明知其等係屬人頭借戶，故未對人頭
        借戶翔實進行徵信授信。且徵信調查未對借、保戶之經濟能力、還款來源及
        從事行業之未來展望等審慎評估，即逕予撥貸鉅額無擔保放款。另徵信調查
        亦未對借、保辦理票信查詢，且個人借款超過一○、○○○、○○○元以上
        者，未徵提最近年度綜合所得報稅資料，以評估其還款財源及還款能力，其
        作業甚為草率，此有貸款申請書、個人信用調查表、不動產調查報告書、財
        團法人金融聯合徵信中心查詢信用資料在卷足參。
（四）、無擔保貸款高於擔保貸款及以借新還舊之方式遲延實行債權使不良債權遞次
        增加：本件貸款案之人頭戶部分貸款金額三億八千萬元，其中擔保貸款為一
        億七千四百三十一萬元，無擔保貸款為二億零五百六十九萬元，高於擔保貸
        款（每人頭戶擔保貸款金額、無擔保貸款金額詳如附表所示）。八十三年一
        月十二日貸放後悉數轉入丙○○帳戶，償還前向八信之借款，而貸放後即發
        生延滯繳息，列催收呆帳總金額為三億六千五百六十四萬三千八百元，此有
        借款申請書、借據、催收款項明細表、放款個案審核表等附卷可稽。
（五）、金檢報告亦認徵信授信不實：中央存款保險公司於檢查基準日八十三年十二
        月十一日對台中八信金融檢查報告認：本件中東商業大樓購屋分戶貸款案（
        擔保放款一八六、七三○、○○○元，無擔保放款二一五、四九○、○○○
        元，合計四○二、二二○、○○○元），八十三年一月十二日貸放悉數轉入
        丙○○（中東建設公司負責人乙○○之配偶）之帳戶，除供償還前向該社申
        貸之土地及建築融資貸款外，並轉存定期存款（基準日餘額七七、五○○、
        ○○○元）供本案債權之加強擔保，本案核貸後即發生延滯，．．．．．，
        本案貸款係因應借戶資金需求以擔保放款及無擔保放款搭配方式撥貸，擔保
        品押值範圍內核貸擔保放款，押值不足部分則以提高擔保品抵押權設定金額
        作為副擔保方式承作，經查本案各分戶貸款金額其無擔保放款多大於擔保放
        款，核貸作業有下列缺失：１徵信調查未對借、保戶之經濟能力、還款來源
        及從事行業之未來展望等審慎評估，即逕予撥貸鉅額無擔保放款，有欠審慎
        。另徵信調查亦未對借、保辦理票信查詢，且個人借款超過一○、○○○、
        ○○○元以上者，未徵提最近年度綜合所得報稅資料，以評估其還款財源及
        還款能力，徵信作業有欠確實．．．。２部分借戶貸放後延滯，迄檢查間尚
        未辦理放款覆審，致無法瞭解其財產狀況，且未積極訴追以確保債權，．．
        ．。３丙○○提供不動產．．．為擔保分由乙○○、吳俊臣、陳豐吉等借戶
        申貸一一五、○○○、○○○元（擔保放款七○、八○○、○○○元、無擔
        保放款四四、二○○、○○○元）；范淑娟提供不動產．．．為擔保分由本
        人及吳永慧、林國輝等借戶申貸八一三、一○、○○○元（擔保放款三三、
        ○○○、○○○元、無擔保放款四八、三一○、○○○元）；黃國隆提供不
        動產．．．為擔保分由本人及王恩勇、吳方美足、王丁灶等借戶申貸一○一
        、六四○、○○○元（擔保放款三三、○○○、○○○元、無擔保放款六八
        、六四○、○○○元），均以「購屋貸款」名義申貸，借款用途核有未符，
        且有分散借款集中使用之情形等情。
四、按犯罪事實應依證據認定之，無證據不得推定其犯罪事實，為刑事訴訟法第一百
    五十四條定有明文。次按，認定犯罪事實所憑之證據，雖不以直接證據為限，間
    接證據亦包括在內，然而無論直接或間接證據，其為訴訟上之證明，須於通常一
    般之人均不致有所懷疑，而得確信其為真實之程度者，始得據為有罪之認定（參
    照最高法院七十六年臺上字第四九八六號判例意旨）。又「背信罪之成立，以處
    理他人事務之人，有圖自己或第三人得不法利益，或圖加損害於本人之意思，而
    故為違背其任務之行為為要件，如僅因處理事務怠於注意，致其事務生不良之影
    響，則為處理事務之過失問題，既非故意為違背任務之行為，自不負若何罪責」
    、「刑法第三百四十二條之背信罪，以有取得不法利益或損害本人利益之意圖為
    必要，若無此意圖，即屬缺乏意思要件，縱有違背任務之行為，並致生損害於本
    人之財產或其他利益，亦難律以本條之罪」、「刑法第三百四十二條第一項之背
    信罪，必須違背任務之行為，具有為圖取不法利益，或圖加不法損害之意思，為
    構成要件，若本人利益之受損害，乃基於正當原因，並非不法，則因缺乏犯罪意
    思要件之故，即難律以本罪」，最高法院二十二年上字第三五二七號、三十年上
    字第一二一○號、五十三年台上字第二四二號著有判例。再「刑法第三百四十二
    條之背信罪，以有取得不法利益或損害本人利益之意圖為必要。若無此意圖，即
    屬缺乏意思要件，縱有違背任務之行為，并致生損害於本人之財產或其他利益，
    亦僅生民事賠償問題，要難以本罪相繩。嗣後因情事變更，而本人之財產或其他
    利益受有損害者，均無該條之適用」，同院五十七年度台上字第三四八七號判決
    亦可參照。
五、訊據被告甲○○、庚○○、戊○○、壬○○、己○○、癸○○、辛○○、子○○
    等人固均對於被告乙○○、丙○○夫妻向八信民權分社申請「中東街佬」案分戶
    貸款時，分別擔任總社理事主席、總經理、副總經理、協理、民權分社經理、副
    理、襄理及徵信辦事員等職，並均曾經手於相關文件上核閱蓋章等情不諱，被告
    乙○○、丙○○對於曾向八信民權分社申請分戶貸款，用以償還丙○○先前向八
    信民權分社申貸之土地融資及建築融資，嗣後各承購戶未依約繳納本息等情亦坦
    承不諱。惟均矢口否認有何背信犯行：
（一）被告甲○○辯稱：伊均依照合作社相關法令辦理核貸手續，徵信屬分社第一線
      人員應該調查之事，到總社時並不會特別再去審核分社承辦員徵信是否屬實，
      此屬分層負責範疇；本件放貸案均經過放審會及理事會議決議後同意貸放，並
      非屬伊個人得以決定，且其時該貨款三億七千餘萬部分係沖抵丙○○土地及建
      築融資，另增貸一億餘元部分實際並未貸放，係作業轉帳後要求回存並設定質
      權予台中八信，該筆貸款實際均未撥放，且八信因此對土地及建物均能設定抵
      押，各承購戶亦納為債務入，於台中八信應屬更有保障；而各承購戶嗣後無力
      繳納本息，應當是房地產不景氣使然云云。
（二）被告庚○○辯稱：伊雖為總經理，然僅係依照理事會決議執行本件貸款案，而
      理事會伊並無權參與，且貸款程序中之徵信調查等項係分屬民權分社進行，總
      社僅就書面審查；又伊曾經中風，於中風後曾至八信上班一年（後又改稱數年
      ），其他詳情均不記得云云。
（三）被告戊○○辯稱：伊係副總經理，然列席放審會及理事會議，並無發言權，也
      無表決權，本案實際情形伊並不清楚，且徵信調查係屬分社負責，伊僅係書面
      審核，至於有無人頭戶則非伊所能知悉，且伊與丙○○夫妻均不認識；又有關
  無擔保部分徵信伊僅是書面審核，並不會實際上再去審核，一般擔保貸款高於
      無擔保貸款；本案應該是根據八信之七十六年第十一次之理事決議，可以貸到
      買賣價額之七成，才會准予貸到四億八千二百八十一萬元，並產生無擔保貸款
      高於擔保貸款情形；且無擔保貸款都以不動產為副擔保，所謂擔保貸款是指貸
      放值以內貸款，超出貸放值以外的是無擔保貸款；而本件貸款案原先係有土地
      及建築融資，辦理分戶貸款後，對於該建案之土地及建物都能設定抵押，應是
      對八信較有利云云。
（四）被告壬○○辯稱：伊係總社協理，本案經由理事會和放審會同意，伊只是負責
      將總社、分社之各申貸案，送請副總經理、總經理及理事主席，經過放審會及
      理事會以後，再交由各營業單位執行；各分社拿給伊看的僅是對個案之調查結
      果，伊只是初步審核書面資料，也可以簽註意見，資料未齊全者可命其等補正
      ，伊並不會直接與借款人接洽，均由分社去調查；本案核貸准否之主要依據在
      土地及建物的擔保品價值，個人信用部分只是參考資料；又伊係依照理事會決
      議執行，而徵信係屬第一線之分社人員執行，伊僅負責審核，該案中有無人頭
      伊無法知悉云云。
（五）被告己○○辯稱：本案各個分戶貸款均經過開戶、對保，且都有買賣契約書及
      貸款委託書，並均經過法院公證，伊等無從知悉為人頭買賣；況本案核貸，伊
      依照八信之內規核算的，本案原本係核貸五成五，後因業主申請反應，並依照
      時價扣除增值稅、折舊後之七成內核貸的，如有買賣契約，依照買賣價額之七
      成內貸放，本案貸款標的為商場類型，公共設施比例很高達三分之一，依照八
      信內規此部分不得估價，故有參考臺億建築經理公司的估價報告，認該處確實
      有商機才予以貸放，八信估價尚較臺億公司評估者為低；且本案為預售屋買賣
      ，一般約定可以貸得七成，申請分戶貸款後即用以償還土地融資及建築融資，
      乃金融界慣例，並非所謂分散貸款、集中使用，且分戶貸款後原債務人丙○○
      夫妻均仍連帶保證，並未卸免清償責任，該建案之土地及建物復均設定抵押予
      八信，增貸之一億餘元部分亦回存及設定質權予八信以擔保清償，是該增貸部
      分實際並未貸放，八信又增加保障，應屬對八信有利；又本案依八信之放款審
      核辦法及分層授權核放辦法，層層批示後送到放審會，再經過理事會決議通過
      ，伊等只是依法辦理，當時「中東街佬」風光開幕，事後經營不善也非伊所能
      預料；本案調查資料多著重在擔保品價值，較不考慮個人徵信情況云云。
（六）被告癸○○辯稱：伊擔任副理期間，負責包括人事及收款正確與否之內部管理
      ，就核貸方面並無核貸權，只是例行蓋章轉上層，實際與借貸者接觸者就是徵
      信人員；通常徵信人員調查後，轉至放款經辦、襄理、副理處，伊通常只看到
      徵信調查表、申請書，該徵信調查表只有一張紙，沒有其他的附屬文件，伊都
      只是看一下就過去，只是依例核章，本案之建商及貸款戶伊均不認識，至於其
      中有無人頭戶伊不知悉云云。
（七）被告辛○○辯稱：伊雖名為襄理，但與一般職員無異，就放款案並無審核權，
      伊雖有在借款申請書、徵信調查報告表上蓋章，那是依照程序要蓋的；所謂時
      價、市價，都是徵信人員實地調查後，回來直接找經理報告，不會找伊研究；
      徵信部分伊會要求徵信人員去查票據交換所記錄，及本社之存款記錄，資料如
      有不足，會請徵信人員去調查，徵信如有不實應該要問徵信人員，伊對於申貸
      金額及徵信資料並無審核權，也無權利簽寫意見，副理亦無此權限，本案貸款
      係由理事會決議核貸，且伊對於本案徵信人員送閱資料並無權要求修改云云。
（八）被告子○○辯稱：伊僅擔任外務小職員，雖處於第一線和客戶接觸，但彼時徵
      信只粗略地將基本資料往上送，如果核貸全部金額超過一千萬元以上會請借款
      人提供報稅證明及其他收入證明，也會查其票信往來情形，但限於設備有的無
      法查詢，徵信調查報告表是伊詢問借款人或由受託委任之建商告知後填寫，但
      無法仔細調查其所述之真實性；就擔保貸款部分是依不動產之價值核算，土地
      是參考臺億公司評估之市價，建物是依合作社規定之加碼方式評估；至於部分
      無擔保貸款何以高於擔保貸款，是由上層決定，伊只負責將資料往上送云云。
（九）被告乙○○、丙○○均辯稱：丙○○於七十八年間購得系爭土地，討論要蓋預
      售屋出售，因而由乙○○出面找八信民權分社經理己○○商談，陸續申請土地
      融資及建築融資，經過臺億公司評估可以貸得六點五成貸款，伊等認與承購戶
      允諾之七成貸款相差僅零點五成，可以自行吸收，沒想到等房屋蓋好，要申請
      分戶貸款時，八信卻僅同意貸五點五成，剩下的一點五成伊等無法與承購戶交
      代，遂又與八信協商同意提高至七成，但多餘之一億餘元要回存設質於八信民
      權分社，伊等還要擔任各分戶之連帶保證人，至於本案都是伊等與親朋好友集
      資合蓋，伊等有告訴親友，買賣訂金可緩交，待將來賺錢時再償還即可，可能
      是他們忘記了云云。
六、經查：
（一）本案緣起被告乙○○及被告丙○○夫妻所經營之中東公司，於七十八年初為購
      買台中市○○段○○段一六等地號土地興建案名「中東街佬」之商業大樓，而
      向台中八信辦理土地及建築融資，其時台中八信曾先委由台億建築經理股份有
      限公司（下稱台億經理公司）就該「中東街佬」建案事前進行審查、分析、建
      議報告，經台億經理公司評估結果為：該建案總銷售達八億六千二百二十八萬
      芫，成本總計約六億八千七百七十一萬元，土地及建物可建築融資金額為三億
      七千萬元，就建築融資內容分析建議還款方式為「按月付息，本金以購屋者長
      期購屋貸款轉還」、「二、長期購屋貸款內容分析：１貸款額五億六千零四十
      八萬元（按總銷售金額百分之六十五預估．．）．．．４辦理方式：由購屋者
      於取得產權後向貴社申貸，並以該購屋貸款作為償還營建融資來源」、「三、
      安全評估：．．４建物完工辦妥所有權第一次登記後，除已出售部分應按購屋
      貸款比例提前清償借款外，未出售部分應全部設定第一順位抵業外，實際並未
      撥出合作押權予貴社」、「綜合評估：４本案融資用途及償還來源明確，借款
      人吳俊臣等十人，擬申請本案建築融資及長期購屋貸款，其興建計畫經本公司
      審查，結果認為屬合理可行」。台億經理公司並立據承諾監控工程款，有台億
      經理公司「中東街佬興建計畫審查計劃書」乙冊及該公司立具之承諾書乙紙可
      憑；台中八信因此而通過該案按照工程進度分十八期貸出建築融資，迄八十二
      年九月間上開房屋興建將完工時止，共計貸款三億七千七百一十一萬元。是台
      中八信就此放貸三億七千七百十一萬元部分並無何違法超貸之事實首堪認定，
      此亦並為本案起訴書及被告甲○○、乙○○前揭被訴背信案件經檢察官不起訴
      處分書（八十四年度偵續字第一二九號）同為認定在案。
（二）前開台億經理公司審查建議書，就台中八信已貸出之土地及建築融資三億七千
      七百十一萬元，係建議「以購屋者長期購屋貸款償還」、且由購屋者取得產權
      後向台中八信申貸分戶貸款作為償還營建融資之來源，台中八信於該建案完工
      後，即按原融資計畫要求建商即被告丙○○辦理保存登記、分戶貸款以償還土
      地及建築融資，當時建物完工時，台中八信理事會認商場貸款風險較高，於八
      十二年十一月五日第十一次理事會僅通過分戶貸款金額為三億八千萬元，核算
      約為該建案承購總價之五點五成，惟因該建案之承購戶於承購時與建商即被告
      丙○○、乙○○約定之貸款成數係為向銀行（即台中八信）貸款七成，而台中
      八信核貸金額與承購戶可貸金額相差一成五，建商即被告丙○○遂向台中八信
      申請要求提高貸款額度至七成即四億八千二百八十一萬元，經台中八信於八十
      二年十二月七日第十二次理事會會議決議「同意申貸額提高為四億八千二百八
      十一萬元，但超過三億八千萬元之差額一億二百八十一萬元，業主應轉存本社
      並設定質權作為全案貸款之擔保，嗣後得按附帶擔保信放償還比例遞減」審查
      通過貸放，被告丙○○、乙○○並承諾切結逾五億八千萬元部分，增貸之一億
      零二百八十一萬元轉存定並設定質權予台中八信供作擔保，嗣後按附帶擔保信
      放每收回一百三十萬元得解約五十萬元，至信放全數收回後如有餘額再行解約
      等情，有台中八信八十二年十一月五日及同年十二月七日第十一、十二次理事
  會會議紀錄及被告丙○○及乙○○立具之切結書二紙、八信民權分社經理即被
      告己○○八十三年一月八日簽呈核示之報告乙件（附本院第一卷第一七六頁）
      可參，是此部分該增貸之金額，既係承前之台億經理公司評估建議範圍內就該
      建案承購總價估算而為核貸，而前揭僅就土地抵押部分（尚無建物）之建築融
      資近三億八千萬元部分既屬合法並無超貸，該案於土地上建物完成後再增加建
      物為抵押擔保，人保部分除原建商外，復增加各承購戶，且亦在台億經理公司
      評估建議範圍內所為之核貸，就增貸一億零二百八十一萬元部分並要求回存該
      社並設定質權予台中八信，應屬對台中八信債權確保，此部分之核貸與增貸，
      殊難認有何圖利第三人或損害台中八信可言，被告甲○○等人此部分所辯伊等
      辦理本案貸款係經理事會決議核貸，且對台中八信債權有保障，並無不利台中
      八信乙詞應堪採信，被告甲○○等人應無損害台中八信或圖利第三人不法益之
      意圖。
（三）次查本件「中東街佬」建案辦理分戶貸款時各承購戶向台中八信申辦貸款者為
      六、七十戶，由八信民權分社負責辦理申貸事宜，依台中八信規定，申貸戶申
      貸時需先行加入為社員，並開立帳戶存款，由存款戶提供身分證明文件親自在
      八信業務人員前簽章對保，並蓋用印鑑章，並檢附房地買賣契約書或授權委託
      建商代辦貸款，而本件公訴人雖以范淑娟、陳豐吉、王恩勇、陳文寶、郝彩鳳
      、丑○○、蔡松桂（原名蔡木興）、陳翠英等人均稱渠等係受信託登記，均不
      知貸款筆數、貸款金額、亦不知實際借款人有無正常繳息，且承辦人員根本未
      對之進行徵信等語、被告乙○○亦自承貸款案件均係由其與承辦人員接洽辦理
      並交付相關資料等語，足徵承辦人員均明知其等係屬人頭借戶，故未對人頭借
      戶翔實進行徵信授信等情，執為被告等人明知其等係屬人頭戶而故為不實徵信
      之論據。然查起訴書所列載之二十四名人頭戶其中徐雪華、游秋香、黃文亮、
      吳永慧已到庭供證確有購買中東街佬房地而非屬人頭戶（原審卷九十二年三月
      六日、四月三日筆錄），其餘證人蔡榮燦、王丁灶、蔡博霖（原審卷同上筆錄
      ）、陳文寶、郝彩鳳、陳翠英、陳豐吉、王恩勇（原審卷九十二年二月二十七
      日筆錄）、陳竹君（原審卷九十二年七月二十二日筆錄）等人到庭則均未否認
      確有辦理對保、簽名之情事，附表其中並為本刑案告發人之丑○○雖亦陳稱其
      不知貸款情事云云，及附表其中之陳文寶、陳翠英等人，經貸款銀行之誠泰銀
      行對丑○○、陳文寶、陳翠英等人提起民事訴訟，均經法院判決確認該貸款債
      權確屬存在，有台灣台中地方法院八十七年度訴字第二七五九、二七六五號、
      二七六七號、二六七○號、二六七一號、二七六六號，本院八十八年度上字第
      三五二號、五七六號民事判決及最高法院八十九年度台上字第六八七號、九十
      年度台上字第二四三五號民事裁定等件在卷可參，是該等證人確有與台中八信
      徵信人員即被告子○○辦理簽名對保之事實甚明；退而言之，縱其中有部分之
      分戶貸款借戶係屬建商丙○○之人頭戶，惟此乃屬丙○○與該借戶間之內部關
      係，除有積極證據外，不能認當然與其為外部行為之台中八信所明知，從而，
      台中八信因借戶等人均確實親自辦理對保、過戶、辦理貸款事宜，同時並有多
      人在場辦理（參上開證人證詞），且本件產權移轉登記復經台中地方法院完成
      公證（參本院第三卷第三四五頁附台灣台中地方法院辦理房屋買賣收入公證費
      通知），而該等借款人均係成年人，既自願擔任借款債務人，並在文件上簽名
      ，由其等所表現之上開借款外觀行為，如何期待八信民權分社之承辦員能為「
      明知」該借戶係為人頭戶，公訴人指訴被告等「共謀以數名人頭戶充當上開房
      地所有人，再辦理新貸款案償還舊欠，而明知附表所示之房地並未出賣，竟由
      被告乙○○、丙○○先偽以買賣之名義辦理辦理所有移轉登記予范淑娟．．．
      ．等共二十四名人頭，．．．」乙節，尚屬乏據。又本件辦理貸款時為八十二
      年十一月間，其時聯合徵信等資訊不若現時發達，而當時該中東街佬之貸款案
      ，辦理貨款人數復達六、七十戶之多，僅賴被告子○○一人能力及當時台中八
      信之設備，期其徵信完備，勢有所難，而被告子○○於八十二年十月十二日一
      次調查填載後轉呈襄理、副理、經理之信用調查資料表及借款申請書，有關證
      人丑○○職業欄，於申請書上載為「東門股份有限公司負責人」、陳文寶職業
      於資料表及申請書中載為陳文寶早已無營業之「勵寶企業股份有限公司負責人
      」、王恩勇及王丁灶之職業於申請書均載為「建築業」、蔡博霖、蔡榮燦、蔡
      木興之職業於資料表及申請書均載為當時已未經營之「春霖研磨社」、吳永慧
      職業載為商、吳方美足職業載為建築業等項，核與證人陳文寶、王恩勇、蔡博
      霖、蔡榮燦、蔡木興、吳永慧、王丁灶、吳方美足等人所述之職業不符，且就
      借款人財務狀況、資力收入等項資料均告闕如，雖有公訴人所指之徵信不實之
      諸多缺失及未盡翔實之處，然此內部管理之疏失，與背信罪構成要件尚屬有間
      ；而被告吳春帆所填載之徵信資料內，其中多有貸款人之昔時資料，若非貸款
      人提供告知，徵信人員之被告子○○又如何得知而填載，足徵被告子○○辯以
      徵信資料係賴貸款人或其等授權委託之建商提供而填載乙情應屬可信；再查本
      貸款案就台中八信以言，主要係以不動產抵押放款搭配附帶擔保及設定權利質
      權之信用放款之方式授信，自以擔保品是否足以確保台中八信授信債權為主，
      而清償債務人除分戶貸款借戶外，尚有原建商擔任連帶債務人，因此各別分戶
      貸款案同意與否，主要係著重擔保品之價值及台中八信原承擔風險是否增加，
      至於各別貸款戶之償債能力乃屬次要考慮，業如上述，而依八信民權分社提出
      之「放款個案審查表」及民權分社經理向總社社報告已完成徵信調查，核亦與
      當時台中八信核貸標準無違，此有台中八信上開理事會會議紀錄、放款個案審
      核表、「台中市第八信用合作社擔保品估價及處理辦法」、台中八信往年之信
      用調查資料表等件在卷足參，亦堪信被告甲○○等人所辯台中八信當時之貸款
      係以擔保品為主要考量，較不注重各別貸款戶之徵信調查乙詞尚非無稽，此由
      中央存款保險股份有限公司於八十三年十二月十一日之金融檢查中對該台中八
      信前一年度檢查改進意見欄中所載：「一、對本公司上次一般檢查（．．
      ）所提改進意見仍有下列三項未改善：（一）．．．．，徵信報告偏重借、
      保戶之不動產調查，．．．」（本院第二卷第一二二頁）乙詞亦為可證；再審
      諸被告子○○對於本貸款案之其他承購戶（即附表所示二十四名承購戶以外，
      非屬公訴人所認之人頭戶）寅○○、王春美、蕭春偉等人之借款申請書，所為
      之徵信資料亦均相同處理，而被告甲○○、庚○○、戊○○、壬○○、己○○
      等人亦均如是審核蓋印，此有寅○○、王春美、蕭春偉等人之借款申請書等件
      在卷可憑（參本院第一卷第三三九－三四頁），並非僅對附表所示貸款戶特殊
      個別為之；準此，台中八信就各貸款戶既係以上揭偏重不動產（即承購之中東
      街佬建物及土地）調查之方式核貸，則縱認被告子○○就各貸款戶個人之徵信
      調查及被告甲○○等人之審核確有未盡翔實，亦非可遽指為即屬違背任務之行
      為；且「明知為人頭戶」與「徵信不確實」尚屬有間，非得謂「徵信不確實」
      者必然係「明知為人頭戶」，二者尚非必然有因果關係，是八信民權分社承辦
      人員既無證據足認其明知為人頭戶，縱有徵信不確實而有疏失情事，亦不能以
      此遽謂即為明知借款戶係人頭戶。此亦有最高法院八十六年度台上字第六○五
      ○號刑事判決認「以擔保品是否確保債權為首務，銀行作業程序既無須至借款
      人住所台營業所徵信之規定，自不能科被告等以此責任．．．該不動產既足確
      保債權，縱對保證人徵信之疏失，不能遽認其等犯罪．．．」可為參照。再本
      案承購戶其中之寅○○前亦曾以其向被告丙○○購買中東街佬樓戶，於八十二
      年九月十三日辦理貸款手續時，民權分社經理即被告己○○指由被告子○○承
      辦，被告子○○指示其辦理加入社員手續並要求其在空白文件、借據簽名，且
      擅取其之印章自行蓋印，嗣後台中八信將貸款款項轉入被告丙○○帳戶以抵償
      丙○○貸款，因認被告丙○○、己○○、子○○涉犯背信、偽造文書罪嫌而提
      起自訴，亦經台灣台中地法院八十五年度自字第一一七○號判決無罪，並經本
      院八十八年度上訴字第二五○五號、最高法院九十一年度台上字第二三九三號
      刑事判決駁回上訴確定在案，有該三件刑事判決附卷足參，此亦足為本案被告
      子○○、己○○等人並無明知為人頭戶而故為不實徵信調查事實之佐證。
（四）再查，本件有無公訴人指訴之「分散借款、集中使用」之情形：訊據被告甲○○、戊○○、壬○○、己○○、癸○○、辛○○、子○○、丙○○、乙○○等
      人均堅決否認有何此犯行，均辯稱：建築業者申請土地融資、建築融資後，即
      需辦理分戶貸款，此乃一般程序，並非所謂「分散借款、集中使用」，另就理
      事會決議提高之一億餘元並未實際貸放出去，而係以被告丙○○名義回存設質
      於八信，作為全案貸款之擔保等詞。按臺灣省合作金庫係合作社業務輔導機關
      ，合作社依法得辦理建築融資（台中八信函覆臺灣高等法院臺中分院函文內提
      及，附於八十四年度偵續字第一二九號、第一八○頁、第一八一頁），臺灣省
      合作金庫並訂有「臺灣省合作金庫辦理建築業貸款辦法」（八十四年度偵續字
      第一二九號第一四三頁背面至第一四五頁），依該辦法第一條開宗明義稱「本
      庫為協助建築業者或個人，購買建築基地並興建房屋出售、出租、自用之融資
      需要，特訂出辦法。」，第二條「本貸款對象為購買建築基地並興建房屋之法
      人或個人。」，第三條「本貸款之種類及核貸額度如下：一購地貸款，二與地
      主合建保證金貸款，三開發週轉金貸款，四興建房屋貸款」，是八信得辦理土
      地及建築融資，當無庸置疑。而參考彰化商業銀行辦理建築貸款作業要點第九
      條「還款」規定：「(一)應按月付息，並依約定還款計畫攤還本金。(二)到期還本
      或於貸款到期前得依本行有關購建住宅貸款規定由承購人申請分戶購屋貸款所
      得款項轉帳償還。如有不足，應由借款人負責清償」等情；及證人即誠泰銀行
      公益分行放款襄理黃勇勝於原審法院九十二年三月二十七日調查時，具結證稱
      ：建築業者或個人申請土地及建築物融資後，之後辦理分戶貸款，要將已蓋好
      取得使用執照之建物一併納入擔保，依其銀行作業，於申請土融、建融後，多
      半辦理分戶貸款，但也有不辦理的，如誠泰銀行就接過土融、建融是向亞太銀
      行辦理，而分戶貸款向誠泰銀行辦理的個案，原因很多，多半基於商業經營考
      量，辦分戶貸款，有公益性（可以幫助客戶購屋）、收益性（承辦過程可收取
      利息）及未來性（可以吸引客戶來誠泰辦理業務）；而因建商擔任起造人，故
      於建築業者業已興建房屋完畢，銀行一定首先就整批建物設定第一次抵押權登
      記，以確保其土融及建融之債權，但如在集合住宅預售屋銷售，在建商業已積
      欠土融、建融本息情況下，也有可能不再由銀行辦理第一次抵押權設定登記，
      直接由各分戶之承購戶與銀行辦理分戶貸款手續，但因為是新的借款，故需重
      新再對各承購戶進行逐一徵信調查，以確保其信用資力是否足資清償等情。可
      見被告丙○○、乙○○於興建「中東街佬」完成，取得使用執照，於預售期間
      實際銷售部分房地（單位）完畢後，由實際購買之承購戶直接向八信辦理分戶
      貸款，乃銀行行庫辦理建築融資之一般慣例，並非八信特獨厚於被告丙○○、
      乙○○之變相作法，公訴人認被告甲○○等人准予被告丙○○、乙○○為分戶
      貸款之核貸，嗣均轉入被告丙○○帳戶用以清償前向八信之借款，係屬「分散
      借款、集中使用」，不符風險管理原則，有變相超貸之嫌，容有誤會。再依被
      告甲○○主持之八十二年第十二次理事會議決議內容第三項提案謂：「北臺中
      分社客戶丙○○興建之中東商業大樓分戶貸款乙案，請複議案。說明：為適應
      業主對客戶承諾之實際需要，擬同意提高貸款總額為四億八千二百八十一萬元
      ，但與上次會通過貸款總額三億八千萬元之差額一億二百八十一萬元轉存本社
      設定質權作為全案貸款之擔保，嗣後得按附帶擔保信放償還額比例遞減，．．
      ．。決議：照案通過」等情，是被告甲○○等人雖於八十二年度第十二次理事
      會議決議提高貸放至四億八千二百八十一萬元，相較於原先准許之額度三億八
      千萬元，高出一億二百八十一萬元，惟該筆高出之一億二百八十一萬元並未實
      際貸放，而仍存留於八信內，作為各分戶貸款承購戶之「無擔保貸款」會計科
      目項下，作為全案貸款之擔保，此並有誠泰銀行公益分行九十二年七月四日陳
      報狀載可明。公訴人認此部分為被告甲○○等人有分散借款、集中使用情形，
      亦有誤會。
（五）又本案之分戶貸款貸放科目分為擔保及無擔保放款，其中無擔保放款均係由被
      告丙○○、乙○○及吳俊臣三人為連帶保證，而該分戶貸款貸放後由各分戶貸
      款戶開具取款憑條將款項轉帳至建商丙○○於誠泰銀行活儲帳戶內，金額合計
      為四億六千七百三十六萬元，再由丙○○活儲帳戶內開具取款憑條金額三億七
      千七百十一萬元及轉帳支出傳票金額壹萬元，整筆清償述之土地、建築融資及
      票貼信貸後尚有餘額，由丙○○活儲帳戶內另開具取款憑條金額九千零二百四
      十萬元轉存該分行（前台中八信）設定質權作為前述分戶貸款無擔保放款部分
      之擔保，因該分戶貸款案延滯已久，該分行業將丙○○所有設質予該行之存本
      取息儲蓄存款沖抵前項融資所積欠之利息及分戶貸款之部分無擔保放款本息，
      故目前丙○○予該行並無定期儲蓄存款乙情，亦據誠泰銀行公益分行函覆及附
      相關資料在卷（本院第二卷第一九二－二○五頁）可憑，益徵被告甲○○等人
      所辯中東街佬分戶貸款總額為四億六千七百三十六萬元，沖抵被告丙○○前土
      地及建築融資貸款三億七千餘萬元後，另九千零二百四十萬元全數均回存台中
      八信作為保證之用，並因貸款戶延滯繳息，該九千零二百四十萬元之定存已全
      數沖銷原有部分之貸款，可見本案貸款實際金額為三億七千七百十一萬元等情
      不虛。
（六）台中八信因本件貸款案，事後雖有貸款戶延滯繳息列催收呆帳達二億四千七百
      九十七萬一千四百廿六元，然查本案被告丙○○就土地及建築融資貸款三億七
      千七百餘萬元債務，於八十二年十一月間本案分戶貸款尚未放貨時即開始延滯
      繳息，至八十三年一月間三個月已達一千二百餘萬元（參八信民權分社經理被
      告己○○八十三年一月八日報告），嗣於台中八信第十一次、十二次理事會決
      議核貸之三億八千萬元即為沖抵該三億七千餘萬元融資，並非再為貸放，且增
      貸部之一億餘元部分分實際並未撥放，亦如上述，是事後延滯繳息列收呆帳之
      二億四千七百九十七萬一千四百廿六元應屬原先三億七千餘萬元融資債務之延
      伸，並非肇因於本案之分戶貸款所致，該催收呆帳與本件之分戶貨款案難謂有
      直接因果關係。
七、綜上，本案之台中八信就中東街佬貸款案前已委由專業之台億經理公司評估後並
    依法核貸予被告丙○○土地及建築融資三億七千七百十一萬元，此部分前已為檢
    察官認定並無違法情事在案，嗣該建案於建物完工時，台中八信亦依上揭程序及
    經由理事會議於評估範圍內完成分戶貸款，除可將各承購戶貸款撥入承購戶帳戶
    ，再由建商丙○○持代辦貸款書轉存建商丙○○帳戶以清償其前向台中八信之土
    地及建築融資三億七千七百十一萬元，而就增貸之一億二百八十一萬元，實際並
    未撥出，仍以定期存款存放於台中八信，並設定質權，就該中東街佬貸款案以言
    ，台中八信理事會通過分戶貸款四億八千二百八十一萬元，並無增加風險或損失
    ，即台中八信原已貸放之土地及建築融資三億七千七百十一萬元之回收風險亦未
    增加，就物保方面，且可解決建商未辦保存登記台中八信就建物部分無優先受償
    之風險，就人保方面，原來之債務人建商即被告丙○○、乙○○於分戶貸款後仍
    為連帶保證人，並無法減免建商原有之清償責任，且台中八信亦增加了各承購戶
    作為清償債務人，且就利息收入部分，尚有增貸一億多元之信用貸款收入；若未
    如此，則台中八信就該建案將僅能對被告丙○○及土地而為取償，就已完成之建
    物及各承購戶則無抵押債權可無擔保，是當時台中八信之被告甲○○等人就本案
    貸放分戶貸款額四億八千二百八十一萬元及辦理分戶貸款部分，應屬正當，難認
    有何損害台中八信或圖利被告丙○○不法利益之意圖，且該筆增貸金額實際亦未
    撥出，而係回存於台中八信並設定質權供作清償擔保，又其等徵信過程雖有未臻
    確實之處，其內部作業管理有待改進，然並無證據足認有明知為人頭戶而故為徵
    信不實之事證；而本件雖經中央存款保險公司之金融檢查有諸多行政疏失，惟查
    該檢查係屬行政檢查，其所認定各銀行於業務上處理作法上有所疏失，並非相關
    人員即屬損害銀行利益之背信行為，且該檢查報告其中認本貸款案有「分散借款
    、集中使用」之缺失乙節，應屬以該貸款流向被告丙○○，未予辨明被告丙○○
    即為建商乙節而有所誤解，為本院所不採，業於上揭理由六之（四）中敘明，再
    偏觀該檢查報告中亦無有何認相關人員有何違法情事之認定，自非可因此即執該
    檢查報告之行政疏失據為被告等人背信犯行之論證；是本件被告甲○○等人既難
    認有意圖損害台中八信或使被告丙○○、乙○○等人得不法利益之意圖，且亦查
    無被告甲○○等人有故意明知為人頭戶而為違反任務之行為，揆諸上開判例及判
    決要旨所示，被告甲○○等人所為，與刑法第三百四十二條之背信罪不該當，此
    外，復查無其他證據足認其等有何背信犯行，不能證明其等犯罪，自應為無罪之
    判決，原審就此部分遽為有罪之諭知，尚有違誤，公訴人據告發人丑○○請求上
    訴以原審量刑過輕為由提起上訴，請求撤銷改處較重之刑云云，雖無理由，惟被
    告甲○○等人據以上訴，則有理由，自應將原判決就被告甲○○、庚○○、戊○○、壬○○、己○○、癸○○、辛○○、子○○、丙○○、乙○○部分撤銷，並
    均諭知無罪。
貳、上訴駁回部分：
一、公訴意旨略以：被告卯○○係八信民權分社辦事員兼徵信人員，受八信理監事及
    股東之委託負有依合作社法及合作社章程之規定與社員大會之決議執行任務之人
    ，負責為八信辦理貸放款等業務，應據實審查貸款人之償債能力及所提供擔保品
    之價值是否足供清償貸款之擔保，詎於乙○○、丙○○上開分戶貸款案，被告卯
    ○○與其餘被告甲○○等人有共同徵信不實，且明知財政部對於單一社員之擔保
    及無擔保貸款均以八千萬元、二千萬元為上限，為使乙○○、丙○○取得足夠款
    項借新還舊以償還先前之貸款，而與其餘被告甲○○等人共犯刑法第三百四十二
    條第一項背信罪嫌。
二、共同被告甲○○等人就本案貸款案既經認定無損害台中八信或使第三人得不法利
    益之意圖，亦無違背任務之行為而不構成背信罪，業如上述，則於八信民權分社
    僅擔任放款之被告卯○○，既非職司審核，亦無徵信之責，自無共犯背信罪行可
    言，此外，亦查無其他事證足認其有背信犯行，原審就此而判決無罪，理由雖有
    不同，然結論並無不當，公訴人據告發人丑○○請求以被告卯○○擔任八信之辦
    事員兼徵信人員職務，並以如起訴書「證據並所犯法條」欄等理由云云執為上訴
    ，非有理由，應予駁回。
、另被告丙○○、乙○○與起訴書附表所示之人虛偽訂立買賣契約並向地政機關辦
    理假買賣登記，是否涉犯刑法第二百十六條、第二百十四條行使明知不實事項使
    公務員登載不實文書罪嫌部分，因此部分業經檢察官誤認為五年時效（該罪時效
    應為十年，參刑法第八十條第一項第二款）而於起訴書中不另為不起訴處分論敘
    在案（參起訴書第十一頁第十一至十九行），且起訴書中對此部分除載為「明知
    附表所示之房地並未出賣，竟由乙○○、丙○○先偽以買賣之名義辦理所有權登
    記予范淑娟．．．，等共二十四名人頭」等詞（見起訴書第三頁第倒數第二行起
    至第四頁第四行）外，就該犯罪之時地及犯罪方法等要件均未載及，法條亦未論
    及，自不能認公訴人就被告丙○○、乙○○涉犯偽造文書部分已為起訴，此部分
    非屬起訴範疇，本院不得審判，應由檢察官另為處理，併此敘明。
據上論結，應依刑事訴訟法第三百六十九條第一項前段、第三百六十四條、第三百零
一條第一項、第三百六十八條，判決如主文。
本案經檢察官辰○○到庭執行職務。
中      華      民      國      九十三  年      十二    月      二十一  日
                                臺灣高等法院臺中分院刑事第三庭
                                      審判長法　官　江　錫　麟
                                            法  官  廖  柏  基
                                            法  官  林  欽  章
右正本證明與原本無異。
不得上訴。
                                            書記官  巫  彥  佳
中      華      民      國      九十三  年      十二    月      二十二  日
                                                                        Ａ
